【裁判字號】    97,上訴,5851
【裁判日期】    981021
【裁判案由】    毒品危害防制條例
【裁判全文】
臺灣高等法院刑事判決                97年度上訴字第5851號
上  訴  人
即  被  告  甲○○
                    （現於臺灣新竹監獄執行中）
選任辯護人  蔡宏修律師
上列上訴人即被告因違反毒品危害防制條例案件，不服臺灣桃園
地方法院九十七年度訴字第五五一號，中華民國九十七年十一月
四日第一審判決（起訴案號：臺灣桃園地方法院檢察署九十七年
度偵字第一九五六號），提起上訴，本院判決如下：
    主  文
原判決撤銷。
甲○○販賣第一級毒品，處有期徒刑拾陸年。扣案之第一級毒品
海洛因伍包（淨重各為參拾柒點壹公克、參拾柒點參公克、參拾
柒點參公克、拾柒點伍公克、參拾柒點參公克，純度百分之柒拾
肆點捌貳）均沒收銷燬之、扣案之包裝前開第一級毒品海洛因包
裝袋伍只沒收、未扣案搭配門號0000000000號行動電
話壹支（含ＳＩＭ卡壹張）沒收，如全部或一部不能沒收時，追
徵其價額或以其財產抵償之。
    事  實
一、甲○○前曾因運輸毒品、施用毒品案件，由本院於民國八十
    一年八月三十一日以八十一年度上訴字第五七九七號各判處
    有期徒刑十五年、有期徒刑三年六月，應執行有期徒刑十八
    年，而自八十一年十二月二十三日起算刑期，然於九十年三
    月二十日因縮短刑期假釋付保護管束而出獄，其後甲○○因
    於假釋期間施用第二級毒品遭裁定觀察、勒戒而遭撤銷假釋
    ，並於九十五年十二月二十六日再次入監執行，再由檢察官
    聲請臺灣桃園地方法院依中華民國九十六年罪犯減刑條例之
    規定，就其中施用毒品罪裁定減刑後與不得減刑之運輸毒品
    罪定其應執行有期徒刑十六年五月，尚應執行殘刑六年十月
    又十五日，現猶在執行中（不構成累犯）。
二、甲○○明知海洛因係毒品危害防制條例第二條第二項所列之
    第一級毒品，不得非法持有、販賣，竟意圖營利，基於販入
    第一級毒品海洛因再賣出牟利之犯意，而於九十五年十一月
    二十日，甲○○先以其所有搭配門號0000000000
    號行動電話，與真實姓名年籍不詳綽號「文哥」之成年男子
    聯繫後，於九十五年十一月二十日晚間二十三時許，在桃園
    縣桃園市○○路某處，以新臺幣（下同）九十五萬元之價格
    ，向該真實姓名年籍不詳綽號「文哥」之成年男子販入海洛
    因五包（淨重各為三十七．一公克、三十七．三公克、三十
    七．三公克、十七．五公克、三十七．三公克，總淨重一六
    六．五公克，純度百分之七十四．八二）後，再持回其臺北
    縣新店市○○路○段一一八號九樓之二與女友乙○○同居處
    之客廳沙發後面藏放。嗣乙○○因涉嫌販賣第一級毒品而由
    臺北市政府警察局刑事警察大隊聲請對乙○○所使用之門號
    0000000000號行動電話進行監聽，並向法院聲請
    搜索票，警方因而於九十五年十一月二十一日下午十三時十
    分許，持搜索票前往乙○○與甲○○同居處之臺北縣新店市
    ○○路○段一一八號九樓之二執行搜索，當場在上址客廳沙
    發後面扣得前揭甲○○販入之第一級毒品海洛因五包、在客
    廳茶几下方扣得甲○○所有與本案無關之供施用毒品所用之
    分裝吸管一支、分裝杓一支、在甲○○之背包內扣得與本案
    無關不明帳單一張、在臥室地板上扣得甲○○所有與本案無
    關之第二級毒品甲基安非他命一小包（毛重一．一公克）、
    海洛因殘渣袋二只、海洛因粉末一小包（毛重二．一公克、
    淨重０．三公克），在客廳茶几下方扣得乙○○所有之大麻
    一包（毛重０．四公克）、乙○○所有之搭配門號0000
    000000號行動電話一支、在臥室地板上扣得乙○○所
    有之大麻煙斗一支、乙○○所有之搭配門號0000000
    000號行動電話一支等物，經警詢問乙○○後已知悉前揭
    第一級毒品海洛因五包係甲○○所有後，再向甲○○查證，
    甲○○始坦承係其所有之海洛因，而偵悉上情。
三、案經臺北市政府警察局移請臺灣臺北地方法院檢察署呈請臺
    灣高等法院檢察署檢察長令轉臺灣桃園地方法院檢察署檢察
    官偵查起訴。
    理  由
壹、程序方面：
    按被告以外之人於審判外之言詞或書面陳述，除法律有規定
    者外，不得作為證據；又被告以外之人於審判外之陳述，雖
    不符前四條之規定，而經當事人於審判程序同意作為證據，
    法院審酌該言詞陳述或書面陳述作成時之情況，認為適當者
    ，亦得為證據。當事人、代理人或辯護人於法院調查證據時
    ，知有第一百五十九條第一項不得為證據之情形，而未於言
    詞辯論終結前聲明異議者，視為有前項之同意，刑事訴訟法
    第一百五十九條第一項、第一百五十九條之五分別定有明文
    。本件證人即乙○○於警詢中之證述，雖屬傳聞證據，惟檢
    察官、被告甲○○及其辯護人於原審均表示無意見而不予爭
    執，且迄至言詞辯論終結前亦未再聲明異議，另檢察官、被
    告甲○○及其辯護人復於本院準備程序及審理期日均表示同
    意作為證據（詳本院九十八年九月二十八日準備程序筆錄第
    三頁、九十八年十月七日審判筆錄第三頁至第七頁），本院
    審酌上開證據資料製作時之情況，尚無違法不當或證明力明
    顯過低之瑕疵，亦認以之作為證據，應屬適當。
貳、實體方面：
一、訊據被告甲○○於本院準備程序時及審理中均坦承於九十五
    年十一月二十日，以其所有搭配門號0000000000
    號行動電話，與真實姓名年籍不詳綽號「文哥」之成年男子
    聯絡後，於九十五年十一月二十日晚間二十三時許，在桃園
    縣桃園市○○路某處，以九十五萬元之價格，向該真實姓名
    年籍不詳綽號「文哥」之成年男子購入第一級毒品海洛因五
    包後，再持回其臺北縣新店市○○路○段一一八號九樓之二
    與女友乙○○同居處之客廳沙發後面藏放（詳本院九十八年
    九月十七日準備程序筆錄第二頁稱：「我有在九十五年十一
    月二十日下午十時到十一時之間，我有在桃園縣文山路向文
    哥購買五包海洛因是用九十五萬元購買的。」等語、本院九
    十八年十月七日審判筆錄第八頁至第九頁稱：「北宜路是我
    與乙○○同居的地點。查扣的物品也都是在那邊查獲的。（
    問：當場查獲的海洛因五包，你是藏在客廳沙發後面，你海
    洛因是向何人購買？）我購買九十五萬元的海洛因，我在前
    一天晚上向文哥購買。（問：你購買海洛因之後，將毒品放
    在你與乙○○同居的北宜路的住處？）是。．．．（問：你
    向文哥購買五包海洛因九十五萬元，你如何與他聯繫？）是
    他打電話與我聯繫，而我有手機兩支在使用。（問：提示警
    詢卷第十八頁倒數第四行以下，警察問你如何與文哥聯絡，
    你回答是以0000000000聯絡的？）是，這手機是
    我的。」等語）等事實，惟矢口否認有何販賣第一級毒品之
    犯行，辯稱：我以九十五萬元購入上開五包海洛因是要供自
    己施用的，沒有要販賣，因為我施用海洛因癮頭大，每天要
    以抽香煙的方式來施用海洛因三公克，而且本案我有符合自
    首云云；另被告甲○○之選任辯護人則以：被告之母丙○○
    曾於九十四年間出售臺北縣新店市○○路○段一０五巷十弄
    三號二樓之房屋，得款二百九十一萬元，另以臺北縣新店市
    ○○路一三三巷十一號一樓房屋向大眾銀行貸款一百九十萬
    元、七十萬元、六十萬元，又以保單向新光人壽公司質借一
    百萬元，又以保單向南山人壽公司質借三十三萬九千元，又
    向國泰人壽公司貸款六十萬元，共計八百餘萬元，均交予被
    告甲○○花用，故被告甲○○有此一資力一次購入大量海洛
    因，且被告甲○○是以賭博維生，所以絕對有資力購入扣案
    之第一級毒品海洛因（詳本院九十八年十月七日審判筆錄第
    十頁）云云，為被告甲○○置辯。然查：
（一）被告甲○○於九十五年十一月二十日晚間二十三時許，以
      九十五萬元之價格向綽號「文哥」之成年男子一次購入之
      第一級毒品海洛因五包，淨重各為三十七．一公克、三十
      七．三公克、三十七．三公克、十七．五公克、三十七．
      三公克，總淨重一六六．五公克，純度高達百分之七十四
      ．八二等事實，此據被告甲○○供承不諱，並有法務部調
      查局九十五年十二月十五日調科壹字第０九五二三０四六
      七七０號鑑定書（詳偵查卷第八十頁）及法務部調查局九
      十八年二月十九日調科壹字第０九八０００六三八五０號
      函暨所附照片（附本院卷）等附卷可稽，被告甲○○雖辯
      稱一次購入五包淨重達一六六．五公克純度高達百分之七
      十四．八二之第一級毒品海洛因五包係要供自己施用的，
      因為其每日要以抽香煙之方式來施用海洛因三公克云云為
      辯，惟：
  １、一般海洛因之終端消費者僅得向毒品之中小盤商購得純度
      約百分之十五至二十之海洛因即得以施用而抵癮，焉有可
      能認識毒品大盤商，而一次購得純度約高達百分之七十四
      ．八二、重量如前述之海洛因共五包？
  ２、依行政院衛生署管制藥品管理局九十三年十二月二十二日
      管檢字第０九三００一二二五一號函示「海洛因最低致死
      劑量推估為二００毫克，若單次施用超過該劑量即有致命
      之可能」、行政院衛生署麻藥經理處八十八年二月十日麻
      研字第七七二八二號函認「正常人之海洛因及安非他命之
      最低致死量皆為二００毫克，一天內若單次使用超過此劑
      量即有致命之可能性」、法務部調查局九十四年七月二十
      八日調科壹字第０九四００三一五三六０號函亦認「依據
      Clark's Anslysis of Poison s一書第三版等文獻記載正
      常人之海洛因一般劑量為每四小時施用五至十毫克（純品
      ），其最低致死量為二００毫克（若單次使用超過此劑量
      有致命之可能）」，則倘本件被告甲○○真如其所辯每日
      要施用三公克即三０００毫克之海洛因，依扣案海洛因純
      度百分之七十四．八二計算，其每日係施用約二二四四．
      六毫克之純質海洛因，已遠超過最低致命劑量，即便被告
      以抽香煙方式施用，仍遠超過最低致死劑量，是被告甲○○所辯購入係為供自己施用，因為施用海洛因癮頭大，每
      天要施用海洛因三公克云云，顯非可採。
  ３、又一般海洛因嚴重上癮者，為求有效快速抵癮，率皆以針
      筒直接注射方式施用海洛因，豈有不斷以抽香煙方式為之
      ，被告甲○○所辯以香煙之方式抵癮，洽與常情相反，足
      證被告甲○○並無海洛因嚴重上癮，故被告甲○○所辯其
      施用海洛因癮頭很大，每日施用三公克云云，亦無可採。
  ４、另本件扣案之五包第一級毒品海洛因，淨重各為三十七．
      一公克、三十七．三公克、三十七．三公克、十七．五公
      克、三十七．三公克，總淨重一六六．五公克，純度高達
      百分之七十四，已如前述，而依被告甲○○所自承：係以
      香菸解癮，惟被告甲○○前揭所辯洽與一般海洛因嚴重上
      癮者率以針筒注射之情形相反，被告甲○○應尚無海洛因
      嚴重上癮之情形，堪認被告每日施用第一級毒品海洛因數
      量應未達二００毫克，縱以被告甲○○每日施用第一級毒
      品海洛因之數量為二００毫克計算，扣案之第一級毒品海
      洛因可供被告甲○○個人施用之日數達八百三十二．五日
      （即一百六十六．五公克除以０．二公克），已逾二十七
      個月之久，足證扣案第一級毒品海洛因可供施用期間甚長
      ，如僅供己施用，應無一次販入如此大量海洛因可能，且
      扣案之海洛因淨重高達一六六．五公克等重量，數量非少
      ，倘被告甲○○係供自己長期施用，依被告甲○○所購入
      之海洛因價格高達九十五萬元，且臺灣氣候潮濕，海洛因
      久放容易受潮耗損，保存不易，理應妥為密封存放，避免
      海洛因受潮，以防變質，被告甲○○僅以普通塑膠袋包裝
      ，且任意置於屋內客廳沙發背後，顯與常情不符；又海洛
      因一旦受潮即損壞不堪使用，而被告甲○○自承無業（詳
      偵查卷第十六頁稱：我現職無業。），花大筆金錢購入大
      量海洛因囤放供自己施用，亦與常理有違，被告甲○○所
      辯被查獲之海洛因係供己施用，非供販賣乙節，顯係卸責
      之詞，不足採信。
（二）本案之查獲係因警方對被告之同居女友乙○○使用之門號
      0000000000號行動電話進行監聽，發現乙○○
      有向他人購得海洛因再轉賣牟利之嫌疑，乃於九十五年十
      一月二十一日下午十三時十分許，持臺灣臺北地方法院核
      發之搜索票在臺北縣新店市○○路○段一一八號九樓之二
      實施搜索，在客廳沙發後面扣得前揭第一級毒品海洛因五
      包、在客廳茶几下方扣得甲○○所有與本案無關之供施用
      毒品所用之分裝吸管一支、分裝杓一支、在甲○○之背包
      內扣得不明帳單一張、在臥室地板上扣得甲○○所有與本
      案無關之第二級毒品甲基安非他命一小包（毛重一．一公
      克）、海洛因殘渣袋二只、海洛因粉末一小包（毛重二．
      一公克、淨重０．三公克），在客廳茶几下方扣得乙○○
      所有之大麻一包（毛重０．四公克）、乙○○所有之搭配
      門號0000000000號行動電話一支、在臥室地板
      上扣得乙○○所有之大麻煙斗一支、乙○○所有之搭配門
      號0000000000號行動電話一支等物，此有臺灣
      板橋地方法院檢察署所核發之通訊監察書、監聽錄音光碟
      片、錄音帶及上開各扣案物品扣案可憑，亦有扣押物品目
      錄表附卷可稽，而依證人即承辦偵查員戊○○於原審審理
      時證稱：我們進入時，我們希望被告把他藏放的毒品主動
      提供給我們，我們警方人員先在客廳沙發椅座墊後面發現
      毒品，我們詢問被告甲○○這毒品是誰所有，他並沒有立
      即回答，所以才又問他女友乙○○，乙○○說毒品是甲○○所有，我們再問甲○○，甲○○才承認是他所有等語（
      詳原審卷第二三七頁），足證警方當時已經根據監聽所得
      線索當場查獲客廳沙發椅座墊後面之海洛因塊五包（淨重
      一六六．五公克），而被告甲○○與乙○○二人又係搜索
      處所之居住者，乙○○已供稱該毒品係被告甲○○所有之
      後，被告甲○○始自承該毒品為其所有，是被告甲○○自
      無自首可言，是尚難依自首規定減輕被告甲○○之刑，是
      被告甲○○所辯係自首乙節，亦無可採。
（三）被告甲○○及其辯護人固提出其母丙○○之房地買賣契約
      書、存摺內頁、不動產擔保借款合約、保單借款墊繳本息
      明細表、還款劃撥收據等資料，以證明丙○○確交予被告
      甲○○八百餘萬元使用，而證人丙○○亦於原審證稱：被
      告甲○○有向我拿錢，被告甲○○須要錢的時候，我就向
      銀行辦理房貸、壽險貸款，他說他須要錢，我就給他錢，
      他向我拿錢沒有向我說他要做什麼，從九十年他出獄回來
      開始有向我要錢，他說他要和朋友合夥做生意，我就拿房
      子去貸款，第一次向新光人壽貸款一百萬，第二次向新光
      人壽貸款一百九十萬元，第三次向大眾銀行貸款七十萬元
      ，第四次向大眾銀行貸款六十萬元，還有向南山人壽用保
      單借了三十幾萬元，也有向新光人壽用保單借過兩筆分別
      是五十九萬、九萬多，也有向國泰人壽貸款六十萬元，我
      還有賣一間北宜路的房子二百九十一萬元有交給他，他總
      共向我拿了八百零四萬元等語（詳原審卷第二四七頁），
      然證人丙○○卻稱被告甲○○向其拿錢均未說明做何用途
      ，被告說要幹什麼（未說明「幹什麼」）伊就給被告，可
      見證人丙○○縱有上開賣屋、貸款之事實，然竟將鉅款交
      予早已成年且年近四十之被告甲○○，而從未問明被告甲○○需索鉅款何用，與常情相悖，故選任辯護人稱：此係
      因為被告為丙○○之獨子，以致有此云云，核無足採；而
      證人丙○○又證稱：我知道被告八十一年間即有吸毒的紀
      錄，又其證稱被告從事自由業，後又改稱從事服務業，再
      改稱從事公關服務業，又稱伊不清楚被告在什麼地方做公
      關云云，且稱被告沒有拿錢奉養伊云云（詳原審卷第二四
      七頁至第二四九頁），可見丙○○對其子即被告甲○○接
      觸毒品之歷程知之甚明，而丙○○對其子無任何正當職業
      ，亦心知肚明，再加諸其子從未拿錢奉養，在此一情形下
      ，丙○○卻反將鉅款一而再再而三交予被告甲○○，豈非
      欲至己子於毒品深淵而不可自拔？亦豈非將己之所有老本
      揮霍殆盡？綜上，證人丙○○上開證詞，要屬附和被告甲○○及辯護人辯詞之迴護之語，核無足採；又況被告甲○○若果屢屢接受其母丙○○之上開鉅款，則其在未全數揮
      霍殆盡前或尚未全數將之用以購買毒品之前，必有將鉅款
      存入己之金融機構帳戶內或由丙○○直接匯入之動作，豈
      有每次均直接收、付鉅款之可能？然被告甲○○所開立之
      所有金融機構帳戶，自九十五年六月一日起迄上開查獲之
      時止，合計最多僅有約六萬五千元之存款餘額，有五年內
      金融帳戶開戶查詢資料、臺北富邦商業銀行、永豐商業銀
      行、慶豐商業銀行新店分行、合作金庫商業銀行新店分行
      、華南商業銀行城東分行、中華郵政股份有限公司函文暨
      附件各一份（詳偵查卷第一二二頁至第一三四頁）附卷可
      稽，足證被告甲○○所辯靠其母丙○○交付之鉅款以購買
      毒品云云，並非事實；再證人丙○○又證稱：其靠理髮，
      一月可收入八萬元左右，若其所證為真，則以其每理一客
      人之頭髮收費二百元計算，其每日至少需掙得十三位客人
      來店消費理頭髮，且不計算其開店之任何成本開支，始能
      一月收入八萬元，而依辯護人所提之丙○○向上開保險公
      司之貸、還款資料可知，丙○○均有正常償還貸款本、息
      之情形，若丙○○將全部之貸款所得均交付被告揮霍，即
      靠其理髮之收入又豈能償還上開眾多貸款之本息？況被告
      甲○○自承其無業，無固定收入，其母親丙○○亦就被告
      甲○○之職業多次敘述不明，則被告甲○○傾其母親丙○○所有財物購入大量海洛因，並辯稱係要供被告甲○○個
      人施用，則被告甲○○與其母親往後之生活，是否以施用
      海洛因維生？實難置信，是被告甲○○係基於販賣營利之
      意圖，而販入毒品海洛因，應毋庸疑。
（四）被告甲○○之辯護人於本院審理時另辯稱：被告甲○○是
      以賭博維生，而被告甲○○於原審所聲請傳喚之證人丁○○復於原院證稱：九十五年十月、十一月被告甲○○在臺
      北縣新店市○○路四十二巷五十四弄四號之住處，有叫朋
      友到那邊賭博，靠賭博有賺錢，那邊都賭很大，我看被告
      甲○○的經濟狀況很好，還開ＬＥＸＵＳ的名車，穿著也
      是穿名牌衣服（詳原審卷第二四一頁至第二四四頁）云云
      ，然證人丁○○既稱上開處所賭很大，卻又稱不知道被告
      甲○○輸贏多少，再被告甲○○既係找自己之朋友至其住
      處賭博，且丁○○又證稱通常係四、五個或五、六個人在
      賭，並非如職業賭場之糾結眾人及其資金賭博，則焉有可
      能「賭很大」？況證人丁○○又自承其每月薪水僅一、二
      萬元，則其更無可能參與上開大型賭博，而大型賭場最忌
      諱者厥為不相干之人參與，證人丁○○既無資力參與大型
      賭博，況證人丁○○又自承不知被告甲○○與乙○○同居
      、亦不知該二人同居於何處、亦不曾到過該二人同居之臺
      北縣新店市○○路○段一一八號九樓之二住處，顯見證人
      丁○○與被告甲○○並非熟稔，被告甲○○豈有可能動輒
      邀其至其所開設之大型賭場參觀或參與，是證人丁○○上
      開證詞，要屬迴護被告甲○○之詞，不足採信，足證被告
      甲○○之辯護人所辯被告甲○○係以賭博維生，有足夠資
      力購買前揭扣案海洛因云云，亦非可採。
（五）有關毒品之非法交易，政府一向查禁甚嚴，且重罰不寬貸
      ，衡諸常情，倘非有利可圖，行為人絕無平白甘冒遭重罰
      之風險為之，從而，舉凡其有償交易，除足反證其確另基
      於某種非圖利本意之關係外，通常尚難因無法查悉其賣出
      之差價，而諉無營利之意思，或阻卻販賣犯行之追訴（詳
      最高法院八十七年度台上字第三一六四號判決意旨參照）
      。又販賣毒品之行為，並無一定之公定價格（屬於市場變
      動性所生之浮動價格），一般亦非可公然交易，無論係瓶
      裝或紙包抑或其他方式之包裝，均可以為任意分裝增減其
      重量或份量，且每次買賣之價格亦各有差異，隨供需雙方
      之資力或關係之深淺或需求之數量、貨源之充裕與否、販
      賣者對於資金之需求如何即殷切與否，以及各階段政府查
      緝之態度，進而為各種風險之評估，而有各種不同之標準
      ，其價格並非一成不變。大盤毒品販賣者可從中盤、小盤
      不同買受者之各種「價差」或「量差」（即加入不同成分
      之物質，以減低純度、增加重量）中謀取暴利之方式或有
      差異，然其為圖利益而為非法販賣行為，則無二致。本案
      被告甲○○雖矢口否認販賣第一級毒品之行為，致無從認
      定其實際獲利如何，惟販賣毒品之人從價差或量差中牟利
      之方式雖異，然其販賣目的在意圖營利則同一，堪認被告
      甲○○購入海洛因之價格必較其售出之價格低廉，或以同
      一價格而減少海洛因之份量，而有從中賺取差額利潤圖利
      之意圖及事實，此應屬合於論理法則，且不違背社會通常
      經驗之理性判斷，是被告確有藉販賣第一級毒品而從中牟
      取利益之營利犯意甚明。
（六）被告甲○○向綽號「文哥」之成年男子以九十五萬元販入
      之第一級毒品海洛因五包，淨重各為三十七．一公克、三
      十七．三公克、三十七．三公克、十七．五公克、三十七
      ．三公克，總淨重一六六．五公克，純度高達百分之七十
      四．八二等情，此除據被告甲○○供明在卷外，復有前揭
      法務部調查局九十五年十二月十五日調科壹字第０九五二
      三０四六七七０號鑑定書與法務部調查局九十八年二月十
      九日調科壹字第０九八０００六三八五０號函暨所附照片
      附卷可稽，均已詳如前述，被告甲○○於購入後係置於客
      廳沙發後面藏放，另搜索當日復在客廳地板上扣得海洛因
      粉末一小包（毛重二．一公克、淨重０．三公克），雖亦
      係被告甲○○所有，然該包海洛因粉末並非向綽號「文哥
      」之成年男子一併購入而係被告甲○○之前所購買施用留
      下之事實，此據被告甲○○於本院審理時供明在卷（詳本
      院九十八年十月七日審判筆錄第九頁），足證該小包海洛
      因粉末與本案扣案之海洛因呈塊狀，明顯不同，此外，亦
      無他項證據證明上開海洛因粉末一小包係連同海洛因塊五
      包一併購得，尚無法認定上開粉末狀海洛因一小包係被告
      甲○○意圖販賣營利而與海洛因塊五包同時販入，併此敘
      明（檢察官亦未將該小包海洛因列入起訴範圍）。
（七）綜上所述，互核以參，被告甲○○所辯尚不足採信，本件
      事證明確，被告甲○○犯行堪以認定，應予依法論科。
二、按販賣毒品罪，並不以販入後復行賣出為必要，只須以營利
    為目的，將毒品販入或賣出，有一於此，其犯罪即告成立，
    此與意圖販賣而非法持有毒品罪，乃指意圖販賣而販入以外
    之原因而持有，嗣持有後始意圖販賣者，迥然不同（詳最高
    法院九十一年度台上字第二０四八號、九十二年度台上字第
    五九二０號、第七０四六號、九十五年度台上字第三五七四
    號、五０一四號、九十六年度台上字第四一六號判決意旨）
    。查被告甲○○於如事實欄二所示之時間、地點，販入第一
    級毒品海洛因之初，既已有擬伺機轉售而從中牟利之意圖，
    則被告甲○○基於營利之目的販入上開毒品，其販賣第一級
    毒品之構成要件已然完成，縱其販入後未及賣出前，即為警
    查獲，亦無礙於該罪之成立，是核被告甲○○所為，係犯毒
    品危害防制條例第四條第一項之販賣第一級毒品罪。被告甲○○販賣第一級毒品海洛因前後持有第一級毒品海洛因之低
    度行為，應為販賣之高度行為所吸收，不另論罪。再按販賣
    第一級毒品罪之法定刑為死刑、無期徒刑，係立法者為維護
    國民身心健康，進而維持社會秩序，俾免國家安全之陷於危
    殆，為拔其貽害之本，希望達成杜絕流入之途，著重煙毒來
    源之截堵，以求禍害之根絕而定；而製造、運輸、販賣行為
    乃煙毒禍害之源，其源不斷，則流毒所及，非僅多數人之生
    命、身體受其侵害，並社會、國家之法益亦不能免，為害之
    鉅，當非個人一己之生命、身體法益所可比擬，對於此等行
    為之以特別立法嚴厲規範，固符合比例原則，然就個案刑度
    之決定，仍應就具體情狀衡量，而本案被告甲○○雖販入之
    海洛因純度甚高、數量亦夥，然其甫販入後未及販出即為警
    查獲，被告甲○○犯罪情節應尚屬輕微，僅因一時貪念，致
    罹法定刑為死刑或無期徒刑之重典，情輕法重，如遽論科以
    此重典，不免過苛，有失立法之本旨，觀其之犯罪情況，依
    一般之客觀情形，尚堪憫恕，縱量處最低刑，仍嫌過重，爰
    依刑法第五十九條之規定，酌量減輕其刑。
三、原審詳為調查，認被告事證明確，予以論罪科刑固非無見：
    惟：（一）原判決將與本案無關同時查獲之海洛因粉末一小
    包係連同本案被告甲○○供販賣之海洛因五包一併沒收銷燬
    ，尚有不當。（二）被告甲○○係利用其所有之搭配門號0
    000000000號行動電話向綽號「文哥」之成年男子
    聯繫後販入本案海洛因五包，該供販入所用之聯繫用行動電
    話，原判決漏未宣告沒收。（三）原判決就被告甲○○販賣
    第一級毒品前持有第一級毒品之吸收關係漏未敘明，亦有未
    洽。被告甲○○上訴否認犯罪，雖無理由，惟原判決即有如
    前之瑕疵，自應由本院將原判決予以撤銷改判。爰審酌被告
    甲○○欲藉販賣毒品牟利，所持有毒品海洛因數量不少，對
    社會之潛在危害非微，且犯後否認犯行，圖卸刑責，犯後態
    度難謂良好，惟未及販出即被查獲等一切情狀，量處被告如
    主文第二項所示之有期徒刑，以示懲儆。
四、沒收部分：
（一）扣案之被告甲○○販入之第一級毒品海洛因五包，經送法
      務部調查局鑑定，淨重各為三十七．一公克、三十七．三
      公克、三十七．三公克、十七．五公克、三十七．三公克
      ，總淨重一六六．五公克，純度為百分之七十四等情，此
      有前揭法務部調查局九十五年十二月十五日調科壹字第０
      九五二三０四六七七０號鑑定書及法務部調查局九十八年
      二月十九日調科壹字第０九八０００六三八五０號函暨所
      附照片在卷可稽，故係本案遭查獲之第一級毒品，不問屬
      於何人所有，均依毒品危害防制條例第十八條第一項前段
      規定沒收銷燬。
（二）按毒品危害防制條例第十八條第一項規定，得諭知沒收並
      銷燬之者，以查獲之毒品及專供製造或施用毒品之器具為
      限，並不及於毒品之外包裝，而毒品外包裝既係用於包裹
      毒品，防其裸露、潮濕，便於攜帶販賣，亦係供販賣毒品
      所用之物，應依毒品危害防制條例第十九條第一項之規定
      宣告沒收之，方屬適法（詳最高法院九十二年度台上字第
      一二八八號、九十二年度台上字第一二七五號、八十九年
      度台上字第四五三一號、八十八年度台上字第五０三三號
      、八十八年度台上字第五０三二號判決意旨可參）。是扣
      案包裹本案毒品海洛因之包裝袋五只，具有防止本案海洛
      因裸露、逸出之功用，便於被告甲○○販賣之用，係供被
      告甲○○販賣本件毒品所用之物，應依毒品危害防制條例
      第十九條第一項宣告沒收。
（三）未扣案之搭配門號0000000000號行動電話一支
      ，該行動電話係被告甲○○所有供向綽號「文哥」之成年
      男子販入本案第一級毒品聯繫使用，已據被告甲○○供明
      在卷，而其門號即0000000000號ＳＩＭ卡一張
      ，因行動電話服務須以該通話晶片卡為使用介面，故電信
      公司於出租行動電話門號予消費者使用時，即同時附帶提
      供晶片卡給消費者作為門號使用之介面，是電信公司接受
      消費者申辦門號並將該門號開通上線時，該晶片卡之所有
      權亦移轉於消費者，自不能認該晶片卡仍屬電信公司所有
      之物（詳最高法院九十七年度台上字第一九五二號判決、
      九十七年度台上字第二二三０號判決意旨參照），故上開
      ＳＩＭ卡亦為被告甲○○所有供聯繫本案販入毒品事宜所
      使用之工具，且被告甲○○於本院審理時復供稱尚未滅失
      （詳本院九十八年十月七日審判筆錄第九頁至第十頁），
      則既無證據證明已滅失，爰併依同條例第十九條第一項規
      定沒收，如不能沒收時追徵其價額或以其財產抵償之（詳
      最高法院九十五年  度台上字第四一０五號、九十六年度
      台上字第一０三八號判決意旨參照）。
（四）其餘扣案如事實欄二所示之其他物品，或係乙○○所有，
      或雖係被告甲○○所有然與本案被告甲○○販入或販出第
      一級毒品海洛因無關，爰均不另為沒收之諭知。
據上論斷，應依刑事訴訟法第三百六十九條第一項前段、第三百
六十四條、第二百九十九條第一項前段，毒品危害防制條例第四
條第一項、第十八條第一項前段、第十九條第一項，刑法第十一
條前段、第五十九條，判決如主文。
本案經檢察官吳春麗到庭執行職務
中    華    民    國    98    年    10    月    21    日
                  刑事第十八庭審判長法  官  吳鴻章
                                    法  官  周政達
                                    法  官  曾淑華
以上正本證明與原本無異。
如不服本判決，應於收受送達後10日內向本院提出上訴書狀，其
未敘述上訴之理由者並得於提起上訴後10日內向本院補提理由書
（均須按他造當事人之人數附繕本）「切勿逕送上級法院」。
                                    書記官  王增華
中    華    民    國    98    年    10    月    21    日


司法院資訊處製作；財團法人民間司法改革基金會備份。
